臺灣宜蘭地方法院民事判決
111年度訴字第23號
原      告  李寶採  
訴訟代理人  王友正律師
被      告  梅志益  
上列當事人間請求返還借款事件，本院於中華民國111年4月27日
言詞辯論終結，判決如下：    
　　主　文
被告應給付原告新臺幣壹佰萬元，及自民國一百零六年九月一日
起至清償日止，按週年利率百分之五計算之利息。
訴訟費用由被告負擔。
本判決於原告以新臺幣參拾肆萬元供擔保後，得假執行。但被告
如以新臺幣壹佰萬元為原告預供擔保，得免為假執行。
　　事實及理由
壹、程序部分
　　按「訴狀送達後，原告不得將原訴變更或追加他訴。但有下
    列各款情形之一者，不在此限：三、擴張或減縮應受判決事
    項之聲明者。」民事訴訟法第255條第1項第3款定有明文。
    查本件原告對被告之訴之聲明第1項原為：被告應給付原告
    新臺幣（下同）1,000,000元，及自民國106年8月31日起至
    清償日止，按週年利率5%計算之利息（見本院卷第9頁）；
    嗣於111年4月27日言詞辯論期日變更前項聲明為：如主文第
    1項所示（見本院卷第79頁）。核原告所為之訴之變更，係
    屬減縮應受判決之聲明（利息之起算日），揆諸上開法律規
    定，自應准許，合先敘明。
貳、實體部分　　　　
一、原告主張：被告前因資金需要，於105年12月2日簽署借據向
    原告借款100萬元，兩造約定借款期間為105年12月2日至106
    年8月31日，借款期間利息為每月1,500元，屆期後被告即應
    清償上開借款（下稱系爭借貸契約），詎被告於借款期間經
    過後迄今尚未清償上開款項，為此，爰依兩造之系爭借貸契
    約及民法第233條第1項之規定，請求被告給付原告100萬元
    ，及自106年9月1日起至清償日止按週年利率5%計算之利息
    等語。並聲明：㈠如主文第1項所示。㈡願供擔保請准宣告假
    執行。
二、被告則以：被告於借款後均有持續支付每月1,500元之利息
    至110年8月為止，110年9月後因為要扶養母親所以沒有繼續
    支付利息，這也有先跟原告說過，且原告於提起訴訟前亦未
    向被告催討本件欠款等語，資為抗辯。並聲明：原告之訴駁
    回。
三、本院之判斷：
(一)按「稱消費借貸者，謂當事人一方移轉金錢或其他代替物之
    所有權於他方，而約定他方以種類、品質、數量相同之物返
    還之契約。」「借用人應於約定期限內，返還與借用物種類
    、品質、數量相同之物，未定返還期限者，借用人得隨時返
    還，貸與人亦得定1個月以上之相當期限，催告返還。」民
    法第474條第1項、第478條分別定有明文。查原告主張被告
    前於105年12月2日簽署借據向原告借款100萬元，兩造約定
    借款期間為105年12月2日至106年8月31日，借款期間利息為
    每月1,500元等情，為被告所不爭執，並有兩造所簽立之借
    據、郵政跨行匯款申請書等在卷可佐（見本院卷第15-17、7
    9頁），是兩造間所成立系爭借貸契約，係屬定有返還期限
    之消費借貸契約，揆諸前開規定，被告自不待原告催告，應
    於約定期限內即106年8月31日前返還原告100萬元，而本件
    被告迄今尚未清償100萬元借款等情，復為被告所不爭執（
    見本院卷第79頁），據此，原告請求被告給付100萬元，應
    屬有據。
(二)「給付有確定期限者，債務人自期限屆滿時起，負遲延責任
    。」「遲延之債務，以支付金錢為標的者，債權人得請求依
    法定利率計算之遲延利息。」「應付利息之債務，其利率未
    經約定，亦無法律可據者，週年利率為百分之5。」民法第2
    29條第1項、第233條第1項前段、第203條分別定有明文。本
    件原告對被告之消費借貸返還請求權，為定有給付期限之金
    錢債權，業如前述，則揆諸前揭規定，原告請求被告給付自
    其給付陷於遲延之日即約定清償期限106年8月31日之翌日即
    106年9月1日起之法定遲延利息，亦有理由。
(三)至被告雖以其於借款後均有持續支付原告每月1,500元之利
    息至110年8月為止云云，而為部分清償之抗辯。惟按「當事
    人主張有利於己之事實者，就其事實有舉證之責任。」民事
    訴訟法第277條前段定有明文，是主張債務因清償而消滅之
    當事人，對於清償之事實，應負舉證責任（最高法院110年
    度台上字第1303號判決意旨參照）。而本件被告雖主張有為
    前述清償部分利息之情，然為原告所否認，而被告對此未據
    提出任何證據以實其說，揆諸前開說明，自難堪信為真實，
    被告此部分所辯，尚無可採。
四、綜上所述，本件原告依兩造之系爭借貸契約及民法第233條
    第1項之規定，請求被告給付原告100萬元，及自106年9月1
    日起至清償日止按週年利率5%計算之利息，為有理由，應予
    准許。
五、原告陳明願供擔保，聲請宣告假執行，經核合於法律規定，
    爰酌定相當之擔保金額宣告之；本院並依民事訴訟法第392
    條第2項之規定，依職權酌定相當之擔保金額，准被告供擔
    保後免為假執行。
六、本件事證已臻明確，兩造其餘攻擊防禦方法及所提之證據，
    經審酌後均與判決之結果不生影響，爰不另一一論述，併此
    敘明。
七、訴訟費用負擔之依據：民事訴訟法第78條。
中　　華　　民　　國　　111 　年　　5 　　月　　25　　日
    　　　　　　　臺灣宜蘭地方法院民事庭
　　　　　　　　　　　　　審判長法　官  鄭貽馨
　　　　　　　　　　　　　　　　法  官　黃淑芳
　　　　　　　　　　　　　　　　法  官　張文愷
以上正本係照原本作成。
如對本判決上訴，須於判決送達後二十日之不變期間內，向本院
提出上訴狀（應附繕本）。
如委任律師提起上訴者，應一併繳納上訴審裁判費。
中　　華　　民　　國　　111 　年　　5 　　月　　25　　日
                                書記官  林仁修